臺灣高雄地方法院刑事判決　　　　　　　110年度訴字第631號

公　訴　人　臺灣高雄地方檢察署檢察官
被　　　告　黃興仁


指定辯護人　本院公設辯護人黃文德
上列被告因毒品危害防制條例案件，經檢察官提起公訴（110 年
度偵字第11220 號），本院判決如下：
    主  文
黃興仁販賣第二級毒品，累犯，處有期徒刑拾年柒月。未扣案販
賣毒品所得新臺幣伍仟元沒收，於全部或一部不能沒收或不宜執
行沒收時，追徵其價額。
    事  實
一、黃興仁明知甲基安非他命為毒品危害防制條例第2 條第2 項
    第2 款所規定之第二級毒品，不得非法販賣，竟意圖營利，
    基於販賣第二級毒品甲基安非他命之犯意，透過張育寧介紹
    ，知悉張育寧之友人劉宥瑩（所涉施用毒品犯行，經檢察官
    另為緩起訴處分）有意購毒後，於民國109 年10月25日晚間
    11時許，前往張育寧址設高雄市○○區○○○路00號14樓之
    13之住處，以新台幣（下同）5000元為對價，交付1 包甲基
    安非他命予劉宥瑩，劉宥瑩亦當場交付價金5000元。嗣經警
    於109 年11月25日持搜索票至劉宥瑩住處執行搜索，扣得甲
    基安非他命等物，而循線查悉上情。
二、案經高雄市政府警察局苓雅分局報告臺灣高雄地方檢察署檢
    察官偵查起訴。
    理  由
一、被告以外之人於審判外之陳述，雖不符前4 條（即刑事訴訟
    法第159 條之1 至之4 ）之規定，而經當事人於審判程序同
    意作為證據，法院審酌該言詞陳述或書面陳述作成時之情況
    ，認為適當者，亦得為證據，刑事訴訟法第159 條之5 第1
    項定有明文。經查，檢察官、被告黃興仁及辯護人就本判決
    所引用下列各項屬於審判外陳述之證據，均同意作為證據（
    見院卷第30頁），且本院審酌該證據作成情況均無不適當情
    形，依前開規定認得作為本案證據。
二、事實認定之理由：
  ㈠訊據被告被告黃興仁固不否認有於前開時地，交付前開毒品
    予證人劉宥瑩之事實，惟矢口否認有何販賣第二級毒品之犯
    行，辯稱：我沒有拿到毒品對價5000元，因為劉宥瑩原本說
    隔天要給我錢，但之後我就找不到劉宥瑩，直到111 年2 月
    8 日開庭當天才再次看到劉宥瑩云云。
  ㈡經查，徵之證人即購毒者劉宥瑩於警詢、偵查及本院審理中
    供稱：我於109 年10月25日晚間11時許，經張育寧介紹，在
    高雄市○○區○○○路00號14樓之13，向綽號「虎哥」之被
    告以5000元購買甲基安非他命1 包，具體過程是我於同（25
    ）日晚間9 時許先以LINE軟體聯繫張育寧，請張育寧幫我找
    甲基安非他命，之後我於同日晚間11時許駕車前往張育寧住
    處並在張育寧書房等候，接著被告走進來問我要多少，我問
    被告要多少錢，被告告知我1 包5000元，我答應後，被告將
    1 包甲基安非他命放在桌上，我亦當場交付5000元等語（見
    警卷第15至20頁；他卷第111 至112 頁；院卷第86至91頁）
    ，就其透過張育寧居中介紹，於前開時地向被告以5000元對
    價購得甲基安非他命1 包，並當場交付5000元價金等情節證
    述明確。本院觀諸證人劉宥瑩與證人張育寧間之LINE軟體對
    話紀錄，證人劉宥瑩確實於109 年10月25日晚間9 時許後有
    傳送「我預算只能5000」、「我看見面說比較清楚商量」、
    「那我們三個人說」等訊息，而證人張育寧亦陸續回應「等
    你過來再說」、「虎哥快到了」等語，有LINE軟體對話紀錄
    翻拍照片在卷可佐（見警卷第85、87頁）；且證人劉宥瑩其
    後於109 年10月25日晚間11時許，確有抵達高雄市○○區○
    ○○路00號並搭乘電梯前往該址14樓之舉，亦有電梯監視器
    錄影翻拍照片在卷為憑（見警卷第91頁），均核與證人劉宥
    瑩所指述透過張育寧居中介紹，而於前開時地以5000元為對
    價，向綽號「虎哥」者購得毒品之情節相吻合，足見證人劉
    宥瑩前揭指述應非子虛。本院復參以證人張育寧於警詢、偵
    查及本院審理中亦證稱：劉宥瑩於109 年10月25日以網路通
    訊軟體聯繫我，詢問我有無毒品，我說我沒有，但我們對話
    中提及我先生有一位綽號「虎哥」的朋友（即被告）有碰觸
    毒品這塊，所以劉宥瑩拜託我詢問被告是否能夠購買毒品，
    並告知預算為5000元，當天被告剛好要來我家搬東西，我就
    告訴被告關於劉宥瑩購毒預算為5000元等節，然後我通知劉
    宥瑩說被告已經到我住處，之後劉宥瑩也抵達我住處，劉宥
    瑩進入我住處書房，被告亦進入交易毒品等語（見警卷第69
    至73頁；他卷第147 至148 頁；院卷第82頁）；而被告於警
    詢、偵查及本院準備程序亦均不諱言：我於109 年10月25日
    晚間11時許，前往我友人太太張育寧之住處，即高雄市○○
    區○○○路00號14樓之13，當時張育寧告知我其朋友劉宥瑩
    要5000元之甲基安非他命1 包，之後劉宥瑩亦抵達該處並進
    入房間後，我將甲基安非他命放在桌上，劉宥瑩亦將價金50
    00元交給我等情無訛（見警卷第5 頁；偵卷第51頁；院卷第
    28；29頁），均核與證人劉宥瑩所證述前揭購毒情節相符，
    在在足徵證人劉宥瑩前揭證述應屬實情，堪可採信。從而，
    被告乃透過證人張育寧之介紹，知悉張育寧之友人劉宥瑩有
    意購毒，遂於109 年10月25日晚間11時許，在證人張育寧址
    設高雄市○○區○○○路00號14樓之13之住處，以5000元為
    對價，交付1 包甲基安非他命予證人劉宥瑩，證人劉宥瑩亦
    當場交付價金5000元之事實，應堪認定。
  ㈢又被告雖於本院審理中辯稱：我並未取得本案毒品對價5000
    元，我於警詢時起之所以承認有收取5000元，是因為我想說
    隨便認一認就好云云（見院卷第99頁），而證人張育寧亦於
    本院審理中附和證稱：劉宥瑩當時沒有交付5000元予被告，
    因為我當時隱約有聽到劉宥瑩說錢要隔天再給云云（見卷院
    第83、84頁）。惟倘若被告確實未收取該次毒品價金，何以
    其自警詢起迄至本院準備程序止，非但隻字未提此節，反而
    一再陳稱確有向證人劉宥瑩當場收取5000元之情節，已如前
    述，如此一來豈非徒然陷己於不利，實與常理有違，是被告
    前開於本院審理中翻異所辯及證人張育寧前開於本院審理中
    之證述，是否屬實，已有可疑。況細究被告於警詢、偵查及
    本院審理中之供詞，除一致坦認確有向證人劉宥瑩收取5000
    元外，亦一再辯稱其僅係以成本價交付毒品、未透過此次犯
    行牟利、並非販賣毒品云云（見警卷第6 頁；偵卷第51頁；
    院卷第28頁），可知其斯時知悉辯解維護自身權益，並否認
    有何販賣毒品犯行，實無其所稱隨便認罪之情形，益見其於
    本院審理中驟然改口所辯，無非避重就輕之詞，不足採信。
    另稽以證人張育寧前於警詢乃證稱：被告與劉宥瑩在書房交
    易毒品時，我係身處客廳，因為那是他們自己的事，我僅是
    聯繫而已，後續我就沒去參與或留意，後面交易毒品的詳情
    我不清楚等語（見警卷第71、72頁），則其於距離案發時點
    接近之警詢，理應記憶尚屬清晰時，尚且證稱因當時身處客
    廳、未加以留意等因素，而不清楚被告與劉宥瑩在書房交易
    毒品之相關過程，卻能於時隔久遠之本院審理中，陳稱有聽
    到證人劉宥瑩說錢要隔天再給等交易細節，殊與常理相悖，
    足徵證人張育寧此部分於本院審理中之證述，應屬迴護被告
    之詞，要無足採。
  ㈣至被告雖另辯稱其係先向毒品上手潘榮華代墊毒品款項5000
    元，故嗣後交付毒品予證人劉宥瑩時，始向證人劉宥瑩收取
    5000元，並未從中牟利云云。然證人潘榮華於本院審理中已
    明確否認有何與被告毒品交易之情形（見院卷第93頁），況
    經本院函詢警方是否有查獲被告指稱證人潘榮華販賣毒品之
    相關事證，經覆以：被告對於潘榮華之指證，因時間並未明
    確，尚無發現相關事證佐證其指述屬實，本案現未發現其他
    有關潘榮華犯罪之事證，尚無因被告供述而查獲毒品上游潘
    榮華之情事，有高雄市政府警察局苓雅分局110 年11月9 日
    高市警苓分偵字第11073887600 號函暨職務報告在卷可稽（
    見院卷第37至39頁），是被告前開空言所辯，已難令本院遽
    以採信。再者，甲基安非他命價格甚高、取得不易，衡諸常
    情，倘非有利可圖，一般人殊無甘冒遭查獲高度風險，與他
    人從事毒品交易之理。是縱未查得實際差價，但除別有事證
    足認另基於某種非圖利本意之關係外，尚難執此認非法販賣
    事證有所不足，致知過坦承者難辭重典，飾詞否認者反得逞
    僥倖，而失情理之平。經查，被告與證人劉宥瑩素不相識，
    僅係透過證人張育寧居中介紹而有此次毒品交易，已如前述
    ，則於被告與證人劉宥瑩並無摯友、近親等特殊情誼之情況
    下，倘非有利可圖，諒其當無甘冒觸犯重罪之風險，同以販
    入時之純度、價格，甚至低於原價或無償轉讓甲基安非他命
    予上述人等之可能，是被告就本案販賣甲基安非他命交易具
    有營利意圖，殆無疑義。
  ㈤綜上所述，本案事證已臻明確，被告上揭犯行均堪認定，應
    予依法論科。
三、論罪科刑部分：
  ㈠核被告所為，係犯毒品危害防制條例第4 條第2 項之販賣第
    二級毒品罪。又被告販賣前持有甲基安非他命之低度行為，
    為高度之販賣行為所吸收，不另論罪。
  ㈡被告前因違反毒品危害防制條例案件經分別判刑確定，復經
    臺灣高等法院高雄分院院以97年度聲字第1783號裁定應執行
    有期徒刑13年6 月確定，於104 年10月5 日縮短刑期假釋出
    監付保護管束，於108 年9 月25日保護管束期滿假釋未經撤
    銷視為執行完畢等節，有臺灣高等法院被告前案紀錄表在卷
    可稽，其於有期徒刑執行完畢後，5 年內故意再犯本件有期
    徒刑以上之罪，成立累犯。又依司法院釋字第775 號解釋文
    及理由之意旨，係指構成累犯者，不分情節，一律加重最低
    本刑，於不符合刑法第59條所定要件之情形下，致生行為人
    所受之刑罰超過其所應負擔罪責之個案，不符罪刑相當原則
    、比例原則。於此範圍內，在修正前，為避免發生上述罪刑
    不相當之情形，法院就該個案應裁量是否加重最低本刑；依
    此，該解釋係指個案應量處最低法定刑、又無法適用刑法第
    59條在內減輕規定之情形，法院應依此解釋意旨裁量不予加
    重最低本刑（最高法院108 年度台上字第338 號判決亦同此
    旨），而依被告前開累犯之情形及本案販賣第二級毒品犯罪
    情節，尚無應量處最低法定刑、又無法適用刑法第59條在內
    減輕規定之情事，自應依累犯規定加重其刑（除無期徒刑外
    ）。
  ㈢按毒品危害防制條例第17條第1 項所稱「供出毒品來源，因
    而查獲其他正犯或共犯者」，係指被告供出本案毒品來源之
    有關資料，諸如正犯或共犯之姓名、年籍、住居所或其他足
    資辨別之特徵等，使調查或偵查犯罪之公務員因而對之發動
    調查或偵查並查獲者而言。查被告雖供出所販賣毒品之來源
    為潘榮華，然被告對於潘榮華之指證，因時間並未明確，尚
    無發現相關事證佐證其指述屬實，本案現未發現其他有關潘
    榮華犯罪之事證，尚無因被告供述而查獲毒品上游潘榮華之
    情事，有前述高雄市政府警察局苓雅分局110 年11月9 日高
    市警苓分偵字第11073887600 號函暨職務報告在卷可稽，是
    本案無從依毒品危害防制條例第17條第1 項規定減輕其刑。
  ㈣爰審酌被告不思努力進取獲取所需，為圖一己私利而販賣甲
    基安非他命予他人，輕則戕害施用者之身心健康，重則引發
    各種犯罪，危害社會治安，所為實應非難；再參以其犯後飾
    詞否認犯行之態度，以及其於本院審理中自述智識程度為國
    中肄業，家境勉持之生活狀況（見院卷第101 頁）；兼衡其
    前科素行（構成累犯部分不予重複評價）暨犯罪之手段、情
    節、所得利益等一切情狀，量處如主文所示之刑。
四、沒收部分：
    被告本案販賣甲基安非他命之價金5000元，依其與證人劉宥
    瑩交易情形，業已收取一節，業經認定如前，上開犯罪所得
    雖未扣案，仍依刑法第38條之1 第1 項前段、第3 項規定，
    隨同於本案罪責項下宣告沒收，於全部或一部不能沒收，或
    不宜執行沒收時，追徵其價額。
據上論斷，應依刑事訴訟法第299 條第1 項前段，判決如主文。
本案經檢察官王建中提起公訴，檢察官李文和到庭執行職務。
中　　華　　民　　國　 111　　年　　2 　　月　　25　　日
                  刑事第四庭    審判長法  官  王俊彥
                                      法  官  陳芷萱
                                      法  官  姚億燦
以上正本證明與原本無異。
如不服本判決應於收受判決後20日內向本院提出上訴書狀，並應
敘述具體理由。其未敘述上訴理由者，應於上訴期間屆滿後20日
內向本院補提理由書(均須按他造當事人之人數附繕本)「切勿逕
送上級法院」。
因疫情而遲誤不變期間，得向法院聲請回復原狀。
中　　華　　民　　國　 111　　年　　2 　　月　　25　　日
                                      書記官  莊昕睿